最高法院刑事判決　　　　　　九十四年度台上字第六八三三號
　　上　訴　人　台灣高等法院台中分院檢察署檢察官
　　被　　　告　甲○○
　　　　　　　　　　　　99號.
　　　　　　　　　　　　巷3號.
　　選任辯護人　劉喜律師
上列上訴人因被告違反山坡地保育利用條例案件，不服台灣高等
法院台中分院中華民國九十二年四月十日第二審更審判決（九十
一年度上更(一)字第三二九號，起訴案號：台灣彰化地方法院檢察
署八十七年度偵字第九五五四號），提起上訴，本院判決如下：
    主  文
原判決撤銷，發回台灣高等法院台中分院。
    理  由
原判決以公訴意旨略稱：被告甲○○未依水土保持法之規定，擬
具水土保持計畫，送請主管機關核定，即自民國八十七年十月初
起，在其所有坐落於彰化縣芬園鄉○○○段第五五七之七二、五
五七之七三、五五七之七四、五五七之七五地號之山坡地上，以
取得彰化縣政府工務局核發之雜項建築執照為名目，假借興建擋
土牆為由，擅自雇工，駕駛挖土機，大肆開挖整地、鋪設柏油路
面，嚴重破壞地表水源涵養功能，致生水土流失；迄同月十五日
為彰化縣政府農業局人員會同彰化縣警察局刑警隊人員查獲。因
認被告所為涉有水土保持法第三十三條第一項前段之罪嫌。經審
理結果，認為不能證明被告犯罪，爰撤銷第一審之科刑判決，改
判諭知其無罪，固非無見。惟查檢察官就被告之全部犯罪事實以
實質上或裁判上一罪起訴者，因其刑罰權單一，在審判上為一不
可分割之單一訴訟客體，法院自應就全部犯罪事實予以合一審判
，以一判決終結之，如僅就其中一部分加以審認，而置其他部分
於不論，即屬刑事訴訟法第三百七十九條第十二款所稱「已受請
求之事項未予判決」之違法；此與可分之數罪如有漏判，仍可補
判之情形，迥然有別。又法院不得就未經起訴之犯罪審判，刑事
訴訟法第二百六十八條固定有明文。然犯罪是否業經起訴，應依
據檢察官起訴書所記載之犯罪事實為斷。如就犯罪之基本構成要
件事實，已有記載，即應認為已經起訴。而犯罪之時間、地點，
除有特殊情形外，並非構成犯罪事實之要素，起訴書關於犯罪時
間、地點之記載，旨在辨別犯罪之同一性，縱對犯罪之時間、地
點、手段記載略有錯誤，仍應認為已經起訴。本件起訴書記載：
「被告甲○○自八十七年十月初起，在彰化縣芬園鄉○○○段第
五五七之七二、五五七之七三、五五七之七四、五五七之七五地
號之山坡地上，假借興建擋土牆為由擅自僱工，駕駛挖土機大肆
開挖整地、鋪設柏油路面，嚴重破壞地表水源涵養功能，致生水
土流失」；其證據並所犯法條記載：「被告於右揭山坡地大肆濫
行開挖整地、鋪設寬廣柏油路面、嚴重破壞自然環境之事實，業
據本檢察官親至現場勘驗，製有勘驗筆錄一份，並有彰化縣政府
查獲時所拍攝之違法整地施工現場照片十六張，以及本署勘驗現
場時飭警拍攝遭濫行開挖整地後之現場照片五十八張附卷可資佐
證」等語。就被告未依水土保持法之規定，擬具水土保持計畫，
送請主管機關核定在山坡地上，擅自開挖整地、鋪設路面，破壞
地表水源涵養功能，致生水土流失之事實，均已一一明白認定詳
細記載，依此項記載，已達於可得確定之程度，而無礙於犯罪同
一性之辨別。雖第一審囑託彰化地政事務所測量，被告開挖整地
、鋪設路面之地號係在被告所有彰化縣芬園鄉○○○段第五五七
之七五、五五七之七六地號及莊素真、賴春成等人所共有同鄉縣
○段第八八九之一地號，暨中華民國所有同鄉○○○段第五五七
之三五五地號之山坡地上，檢察官所指之地號部分有誤，但其所
指犯罪之地點，依據勘驗筆錄及現場照片所顯示之證據，並無錯
誤，並非未經起訴。原判決以：「被告開挖整地之行為，同時占
用莊素真、賴春成等人所共有之彰化縣芬園鄉縣○段第八八九之
一地號山坡地，及中華民國所有之芬園鄉○○○段第五五七之三
五五地號山坡地，而涉犯山坡地保育利用條例第三十四條第一項
之罪，因未經檢察官起訴，且檢察官已起訴之部分（即被告在自
己之山坡地上未擬具水土保持計畫，即擅自開挖，致生水土流失
部分），既經本院判決無罪，即與被告涉犯山坡地保育利用條例
第三十四條第一項之罪，無裁判上一罪之關係，本院自無從併予
審理，此部分應由檢察官另行偵辦」等語（見原判決理由第四項
），顯係對「起訴事實」之誤解，而有適用法則不當及已受請求
之事項未予判決之違法。檢察官上訴意旨雖未指摘及此，然為本
院得依職權調查之事項，應認原判決仍有發回更審之原因。
據上論結，應依刑事訴訟法第三百九十七條、第四百零一條，判
決如主文。
中　　華　　民　　國　九十四　年　 十二 　月　　八　　日
                      最高法院刑事第三庭
                          審判長法官  紀　俊　乾
                                法官  黃　正　興
                                法官  劉　介　民
                                法官  陳　東　誥
                                法官  趙　文　淵
      本件正本證明與原本無異
                                      書  記  官
中　　華　　民　　國　九十四　年　 十二 　月 　十三 　日
                                                      Ｔ
